【裁判字號】    92,停更一,5
【裁判日期】    921204
【裁判案由】    聲請停止執行
【裁判全文】
臺北高等行政法院裁定                              九十二年度停更一字第五號
    聲  請  人  祥源營造股份有限公司
    代  表  人  甲○○
    代  理  人  楊正評律師
    相  對  人  台灣省自來水股份有限公司北區工程處
    代  表  人  乙○○處長）.
    代  理  人  鄧湘全律師
右當事人間因刊登政府採購公報事件，聲請人聲請停止執行，經最高行政法院發回更
審，本院裁定如左︰
    主  文
聲請駁回。
聲請程序費用由聲請人負擔。
    理  由
一按受處分人對於行政機關之行政處分，在行政訴訟繫屬中，固得聲請行政法院裁定
  停止執行，但應以事實上如經執行，將發生難於回復之損害，且有急迫情事者，始
  得為之，此觀行政訴訟法第一百十六條第二項規定甚明。而所謂難於回復之損害，
  係指其損害不能回復原狀，或不能以金錢賠償，或在一般社會通念上，如為執行可
  認達到回復困難之程度而言，合先說明。
二本件聲請意旨略謂：相對人辦理「六家─竹北送水管（二）未完部分」採購案，以
  聲請人所提送之中國技術學院出具之『砂料篩分析試驗報告』及『碎石級配料篩分
  析試驗報告』經函送中國技術學院鑑定，並非該校出具之文件，認聲請人係偽造該
  試驗報告而有政府採購法第一百零一條第一項第四款之情事，並以九十一年十一月
  二十九日台水北公三字第○九一○○七五七六─○號函行政處分，通知聲請人謂如
  聲請人未於接獲通知起二十日內提出異議，將依政府採購法第一百零二條第三項規
  定，將聲請人公司名稱及相關情形刊登政府採購公報，並依第一百零三條第一項規
  定聲請人不得參加投標或作為決標對象或分包廠商。後經聲請人依法提出異議，相
  對人復以九十一年十二月二十六日台水北公字第○九一○○八○九六─○號函言明
  不接受聲請人之異議，聲請人不服該異議處理結果，向行政院公共工程委員會提出
  申訴，遭行政院公共工程委員會以九十二年三月二十八日訴九二○一二號申訴審議
  判斷駁回聲請人之申訴後，相對人於九十二年四月九日以台水北四字第○九二○○
  一九七二─○號函行政處分將聲請人刊登採購公報為拒絕往來廠商，停止聲請人參
  加投標或作為決標對象或分包廠商三年，聲請人不服上開相對人行政處分及行政院
  公共工程委員會之審議判斷結果，已向本院提起行政撤銷訴訟，惟因相對人已於九
  十二年四月九日將聲請人刊登政府採購公報列為拒絕往來廠商，實為對聲請人之營
  業權及生存權嚴重剝奪，爰依行政訴訟法第一百一十六條第五項規定聲請停止上開
  行政處分效力之全部等語。經本院以九十二年度停字第六一號裁定：「相對人於九
  十一年十一月二十九日以台水北公三字第○九一○○七五七六─○號函認定聲請人
  為不良廠商之處分及其續行之程序（即九十二年四月二十一日刊登聲請人為拒絕往
  來廠商名單公告於政府採購公報），於本案訴訟（本院九十二年度訴字第二三三四
  號）裁判確定前，停止其效力之全部。」相對人不服，提起抗告，經最高行政法院
  以九十二年度裁字第一三八八號裁定發回本院更為裁判，其理由略以：政府採購法
  第一百零一條、第一百零二條雖賦予採購機關於廠商具有違反採購法之規定時，得
  刊登於政府採購公報上，禁止其於一定期間內參與政府之採購案件之權限，然於上
  述處置作為前，採購機關仍應踐行異議及申訴處理程序，旨在要求採購機關須於具
  有具體明確事證，並踐行相關異議及申訴制度後，始可刊登於政府採購公報。而本
  件兩造間履約過程，聲請人之現場工地負責人江俊達確實提出由「中國技術學院」
  具名開立之「砂料篩分析試驗報告」、「碎石級配料篩分析試驗報告」等偽造文件
  予抗告人，明顯違反採購法第一百零一條第一項第四款之規定，並經行政院公共工
  程委員會駁回聲請人之申訴在案，則聲請人之違法事證，是否仍謂尚未明確，已不
  無疑義。況查刊登於政府採購公報所產生之法律效果係禁止聲請人於一定期間內參
  與政府之採購案件，並非撤銷聲請人之營利事業登記，聲請人仍得本其營利事業登
  記項目繼續經營，非必然即使聲請人營運陷入困難。縱認聲請人因原處分無法參與
  其他公共工程投標而發生營利損害，在一般社會通念上，是否不能以金錢賠償，即
  謂將發生難於回復之損害，亦有待斟酌。原裁定遽准停止執行，容有未洽。抗告意
  旨指摘原裁定不當，為有理由，應予廢棄，發回本院調查審理後更為裁判等語。
三查本件聲請人主張相對人依政府採購法第一百零二條第三項規定，將其刊登於政府
  採購公報，列為拒絕往來廠商，影響聲請人商譽，並使其三年內無法參與政府公共
  工程投標，均屬難於回復之損害云云。惟查聲請人因原處分致三年內無法參與政府
  公共工程投標而發生之營利損害，依一般社會通念，非不能以金錢賠償獲得救濟，
  即不發生難於回復損害情況，至於影響商譽部分，參照民法第一百九十五條規定，
  亦得以相當之金錢賠償，相對人之代理人亦稱：賠償沒有困難。經記明筆錄在卷可
  憑，亦不致發生難於回復損害情事，揆諸首揭規定及說明，本件聲請停止執行之要
  件不符，其聲請為無理由，應予駁回。
四依行政訴訟法第一百零四條、民事訴訟法第九十五條、第七十八條，裁定如主文。
中      華      民      國    九十二    年     十二     月      四      日
                            臺 北 高 等 行 政 法 院  第 一 庭
                                           審 判 長  法    官  王立杰
                                                     法    官  王碧芳
                                                     法    官  黃本仁
右為正本係照原本作成。
如不服本裁定，應於送達後十日內向本院提出抗告狀（須按他造人數附繕本）。
中      華      民      國    九十二    年     十二     月      五      日
                                                     書 記 官  姚國華


司法院資訊處製作；財團法人民間司法改革基金會備份。
